臺灣花蓮地方法院刑事判決　　　　　　　 96年度易字第344號
公　訴　人　臺灣花蓮地方法院檢察署檢察官
被　　　告　甲○○
上列被告因詐欺案件，經檢察官提起公訴（96年度偵字第2321號
），本院判決如下：
    主  文
甲○○幫助意圖為自己不法之所有，以詐術使人將本人之物交付
，累犯，處有期徒刑肆月，如易科罰金，以銀元參佰元即新臺幣
玖佰元折算壹日，減為有期徒刑貳月，如易科罰金，以銀元參佰
元即新臺幣玖佰元折算壹日。
    事實及理由
一、本院認定之犯罪事實關於乙○○匯款之金額應更正為新臺幣
    147,884 元外，其餘與檢察官起訴書（如附件）之記載相同
    ，茲引用之。
二、證據名稱：
（一）中國信託商業銀行95年5月23日中信銀集作000000000087
      號函所附帳號00000-0000000號帳戶歷史交易查詢影本。
（二）第一商業銀行華江分行95年7月27日（95）一江字第022號
      函所附帳號00000000000號帳戶存款明細分類帳影本。
（三）告訴人乙○○於警詢及偵訊時之指述。
（四）被告甲○○於本院之自白。
三、應適用之法條：
（一）按刑法上之幫助犯，係對於犯罪與正犯有共同之認識，而
      以幫助之意思，對於正犯資以助力，而未參與實施犯罪之
      行為者而言（最高法院75年度臺上字第1509號、88年度臺
      上字第1270號判決意旨參照）。是以，如未參與實施犯罪
      構成要件之行為，而係出於幫助之意思提供助力，即屬幫
      助犯，而非共同正犯。核本件被告所為，係犯刑法第30條
      第1項前段、第339條第1項之幫助詐欺取財罪。
（二）按行為後法律有變更者，適用行為時之法律。但行為後之
      法律有利於行為人者，適用最有利於行為人之法律，刑法
      第2條第1項定有明文。查被告行為後，刑法部分條文業於
      95年7月1日修正施行，自應依上開規定，為新舊法之比較
      。經查：關於易科罰金之折算標準部分，修正前刑法第41
      條第1項前段規定：「犯最重本刑為5年以下有期徒刑以下
      之刑之罪，而受6 個月以下有期徒刑或拘役之宣告，因身
      體、教育、職業、家庭之關係或其他正當事由，執行顯有
      困難者，得以1元以上3 元以下折算1日，易科罰金。」，
      依修正前罰金罰鍰提高標準條例第2 條前段（現已刪除）
      規定：就其原定數額提高為100倍折算1日，則被告行為時
      之易科罰金折算標準，應以銀元300元折算1日，經折算為
      新臺幣後，應以新臺幣900元折算為1日。惟被告行為後，
      新修正刑法第41條第1項前段則規定：「犯最重本刑為5年
      以下有期徒刑以下之刑之罪，而受6 個月以下有期徒刑或
      拘役之宣告者，得以新臺幣1千元、2千元或3千元折算1日
      ，易科罰金。」是比較新舊法之結果，以修正前之規定較
      有利於被告，自應適用之。又關於累犯規定，修正前刑法
      第47條規定：受有期徒刑之執行完畢，或受無期徒刑或有
      期徒刑一部之執行而赦免後，5 年以內再犯有期徒刑以上
      之罪者，為累犯，加重本刑至2分之1。修正後則改列為第
      47條第1項，並增加5年內「故意」再犯之規定，本件被告
      不論依新舊法之規定均有累犯之適用，自不生新舊法律比
      較適用之問題，而應依修正後刑法第47條第1 項之規定，
      論以累犯，並依法加重其刑（臺灣高等法院暨所屬法院95
      年法律座談會刑事類提案第8 號研討結果參照）。又刑法
      第30條將從犯修正為幫助犯，此係法律用語作文字修正，
      不生有利或不利於被告之問題，應逕用修正後之新法，則
      被告所為對詐欺集團成員施以詐欺之助力，為幫助犯，依
      刑法第30條第2 項之規定減輕其刑，並依法先加後減之，
      併此敘明。
（三）本院審酌被告前有違反肅清煙毒條例、竊盜、恐嚇等前科
      紀錄，此有臺灣高等法院被告前案紀錄表在卷可稽，素行
      不佳、犯罪動機、手段、提供行動電話SIM 卡予詐欺集團
      使用，助長詐騙財產犯罪之風氣，造成許多無辜民眾受騙
      受有金錢損失，且執法人員亦難以追查詐騙集團成員之真
      實身分、被害人所受之損害，及被告於犯罪後坦承犯行之
      態度等一切情狀，量處如主文所示之刑，並諭知易科罰金
      之折算標準。至被告所有上開行動電話SIM 卡，雖為被告
      所有供本件幫助詐欺取財罪所用之物，惟未扣案，亦無證
      據證明現仍存在，為免將來執行困難，爰不予宣告沒收。
（四）又中華民國九十六年罪犯減刑條例業於96年6月15 日經立
      法院三讀通過，並自96年7月16 日施行，而被告所犯本件
      幫助詐欺罪之時間在96年4月24 日以前，合於中華民國九
      十六年罪犯減刑條例第2條第1項第3 款之規定，應就其宣
      告刑予以減刑二分之一，並諭知減刑後之易科罰金折算標
      準，以示儆懲。
（五）依刑事訴訟法第299條第1項前段、第310條之1，刑法第2
      條第1項前段、第30條第1項前段、第2項、第339條第1 項
      、第47條第1項、修正前刑法第41條第1項前段，罰金罰鍰
      提高標準條例第1 條前段，修正前罰金罰鍰提高標準條例
      第2條，現行法規所定貨幣單位折算新臺幣條例第2條，中
      華民國九十六年罪犯減刑條例第2條1項第3款、第7條、第
      9條，判決如主文。
本案經檢察官王怡仁到庭執行職務。
中　　華　　民　　國　　96　　年　　10　　月　　30　　日
                  刑事第三庭    審判長法  官  李世華
                                      法  官  張嘉芬
                                      法  官  許乃文
上列正本證明與原本無異。
如對本判決不服，應於送達後10日內，向本院提出上訴狀（上訴
狀應記載具體上訴理由並應抄附繕本）告訴人或被害人如對於本
判決不服者，應具備理由請求檢察官上訴，其上訴期間之計算係
以檢察官收受判決正本之日期為準。
中　　華　　民　　國　　96　　年　　10　　月　　30　　日
                                      書記官
附錄本判決論罪之法律條文：
中華民國刑法第339條：
意圖為自己或第三人不法之所有，以詐術使人將本人或第三人之
物交付者，處5年以下有期徒刑、拘役或科或併科1千元以下罰金
。
以前項方法得財產上不法之利益或使第三人得之者，亦同。
前二項之未遂犯罰之。
